臺灣屏東地方法院民事裁定
111年度輔宣字第17號
聲  請  人  蔡王英意

相  對  人  蔡福成  



關  係  人  蔡安輝    住○○市○○區○○路000巷00號    身分證
                      統一編號：Z000000000號      
上列當事人間聲請輔助宣告事件，本院裁定如下：
   主   文
宣告蔡福成（男、民國00年00月0日生、身分證統一編號：Z0000
00000號）為受監護宣告人。
選定蔡王英意（女、民國00年00月00日生、身分證統一編號：Z0
00000000號）為受監護宣告人之監護人。
指定蔡安輝（男、民國00年00月00日生、身分證統一編號：Z000
000000號）為會同開具財產清冊之人。
程序費用由受監護宣告人負擔。
   理   由
一、按對於因精神障礙或其他心智缺陷，致不能為意思表示或受
    意思表示，或不能辨識其意思表示之效果者，法院得因本人
    、配偶、四親等內之親屬、最近一年有同居事實之其他親屬
    、檢察官、主管機關、社會福利機構、輔助人、意定監護受
    任人或其他利害關係人之聲請，為監護之宣告；受監護宣告
    之人應置監護人；法院為監護之宣告時，應依職權就配偶、
    四親等內之親屬、最近一年有同居事實之其他親屬、主管機
    關、社會福利機構或其他適當之人選定一人或數人為監護人
    ，並同時指定會同開具財產清冊之人；法院選定監護人時，
    應依受監護宣告之人之最佳利益，優先考量受監護宣告之人
    之意見，審酌一切情狀，並注意下列事項：受監護宣告之
    人之身心狀態與生活及財產狀況、受監護宣告之人與其配
    偶、子女或其他共同生活之人間之情感狀況、監護人之職
    業、經歷、意見及其與受監護宣告之人之利害關係、法人
    為監護人時，其事業之種類與內容，法人及其代表人與受監
    護宣告之人之利害關係，民法第14條第1項、第1110條、第1
    111條第1項、第1111條之1設有明文。次按法院對於輔助宣
    告之聲請，認有監護宣告之必要者，得依聲請或依職權以裁
    定為監護之宣告，家事事件法第179條第1項亦有明文。
二、本件聲請意旨：聲請人蔡王英意之配偶即相對人蔡福成於民
    國108年8月1日因外傷性腦出血，致為意思表示或受意思表
    示，或辨識其意思表示之效果之能力，顯有不足，為此聲請
    對其為輔助宣告等語。
三、經查，聲請人上開主張，業據其提出親屬系統表、中華民國
    身心障礙證明正反面影本、長庚醫療財團法人高雄長庚紀念
    醫院診斷證明書、戶籍謄本、戶籍登記除戶簿影本等件為證
    ；本院並於111 年8月4日在「屏東縣私立慈航老人長期照顧
    中心」會同鑑定人即屏安醫療社團法人屏安醫院（下稱屏安
    醫院）醫師黃文翔就相對人之現況為鑑定時，法官在鑑定人
    前訊問相對人（勘驗相對人），相對人對法官之呼叫均無反
    應，有同日訊問筆錄1 份在卷可佐；另相對人之精神狀況則
    經鑑定人鑑定結果認：個案（即相對人）於3年發生第二次
    出血性腦中風導致顱內出血並且摔倒，隨後經過高雄市長庚
    醫院緊急住院治療，治療之後尚呈現有失智之後遺症。出院
    之後因為個人功能嚴重衰退生活無法自理，轉往老人長期照
    護中心接受長期照顧迄今。個案於：㈠身體狀態︰⒈理學檢查
    ：身材瘦弱、理光頭、全身肌肉萎縮。上下顎牙齒幾乎完全
    掉光。下肢無力，雙腳以約束帶固定。左右手上戴有約束用
    防護手套並且被約束帶固定。個案坐於輪椅上，但是無法操
    控輪椅，下半身被約束帶約束於輪椅上。⒉臨床檢查︰下肢無
    行動能力。眼神呆滯、目光茫然，無法與人做口語溝通。會
    談中個案因為失智程度嚴重，無法回應任何問題，也無法以
    肢體語言表達個人意思，由臨床經驗以及個案平日所表現之
    生活功能來判斷已經達到極重度以上失智之程度。⒊其他精
    神狀態：個案意識清楚，但是無法講出完整句子，無法對事
    情做清楚完整之陳述，因此與人言語溝通時有極為明顯之障
    礙。無法聽從指令做動作。認知功能嚴重受損，行為退化，
    無法識字，因此也無法筆談。現實判斷能力喪失，也無法使
    用肢體語言正確回應。對於時間、地方之定向能力完全喪失
    。對於人物之定向能力僅能辨識少數家人。㈡日常生活狀況
    ：⒈日常生活自理情形︰進食、沐浴、翻身、大小便、移動身
    體、更衣等皆完全無法自理，無法自己坐起、無法站立、無
    法走動，目前靠他人餵食及使用紙尿布處理大小便。⒉經濟
    活動能力（包括管理處分自己財產之能力）：無法自行購物
    ，因為無語言能力也無行動能力，不會計算該找回之零錢，
    無法做個位數與兩位數字之加減計算，無法辨識不同錢幣、
    紙鈔之幣值，不會做不同紙鈔兌換之計算，不會到金融機構
    辦理存款提款、不知如何保管與儲存自己之財物，完全無處
    理財產之能力。⒊社會性：無職業功能，無社交功能，無法
    自行搭乘或使用大眾交通工具，無法自行認路回家，無自我
    安排休閒活動之功能。㈢個案各項功能退化嚴重，生活完全
    無自理能力，必須長期依賴家人、醫療或養護機構照顧。個
    案目前已經處於出血性腦中風導致顱內出血後合併極重度以
    上失智狀態，因而導致個人之認知功能嚴重失能。為意思表
    示或受意思表示或辨識其意思表示效果之能力完全喪失，可
    以判定為無意思能力，無法獨力處理個人法律事務與從事個
    人財務管理，也無法主張或維護個人權益，建議個案已經達
    到監護宣告之標準等語，有屏安醫院111年8月5日屏安管理
    字第1110002402號函所附精神鑑定報告書1份在卷可憑。本
    院綜合上情及鑑定結果認相對人確因處於極重度以上失智狀
    態，致不能為意思表示或受意思表示或辨識其意思表示之效
    果，聲請人雖聲請輔助宣告，然聲請人於111年8月4日本院
    鑑定時，言語請求改爲監護宣告，此亦有同日訊問筆錄在卷
    可參，爰依前開規定，為監護之宣告。
四、次查，聲請人為相對人之配偶，相對人之兒子蔡政冀、女兒
    蔡麗雲、孫女蔡雨洌均同意由其擔任監護人，有親屬會議紀
    錄足憑，可見相對人之至親，均認同由聲請人擔任監護人，
    是由聲請人負責護養及照顧相對人並管理其財產，最能符合
    相對人之利益，尚無選任程序監理人評估監護人選之必要，
    爰選定聲請人為監護人。另依前揭規定，法院於選定監護人
    時，應同時指定會同開具財產清冊之人，及依民法第1113條
    準用同法第1099條之規定，監護開始時，監護人對於受監護
    人之財產，應依規定會同遺囑指定、當地直轄市、縣（市）
    政府指派或法院指定之人，於2個月內開具財產清冊，並陳
    報法院。為使聲請人得於期限內開具財產清冊並陳報法院，
    並衡酌關係人蔡安輝為相對人之子，有意願擔任會同開具財
    產清冊之人，上開親屬亦均同意由其擔任會同開具財產清冊
    之人，有親屬會議記錄、同意書各1份附卷可考，爰併指定
    關係人蔡安輝為會同開具財產清冊之人。
五、依家事事件法第164條第2項，裁定如主文。
中　　華　　民　　國　　111 　年　　9 　　月　　12　　日
                        家事法庭  法  官 羅森德
以上正本係照原本作成。
如不服本裁定，應於送達後10日內向本院提出抗告狀，並繳納抗
告費新臺幣1,000元。
中　　華　　民　　國　　111 　年　　9 　　月　　12　　日
                                  書記官 郭松菊